臺灣臺北地方法院民事判決　　　　　　　　　　　　九十二年度訴字第四七七五號
　　原　　　告　甲○○
　　訴訟代理人　劉敏卿律師
　　被　　　告　丙○○
右當事人間請求遷讓房屋等事件，本院於九十三年一月八日言詞辯論終結，判決如下
：
    主  文
被告應自門牌號碼台北市○○○路○段四十五號一樓房屋遷出，將房屋返還予原告。
訴訟費用由被告負擔。
本判決於原告以新台幣壹佰萬元供擔保後，得假執行；但被告如以新台幣佰萬元為
原告預供擔保，得免假執行。
    事  實
甲、原告方面：
一、聲明：
    如主文第一項所示，及以供擔保為條件之假執行宣告。
二、陳述：
（一）原告於民國八十七年十二月十五日經由房屋仲介公司之仲介，向訴外人蕭嘉瑤
      購買坐落於台北市○○○路○段四十五號一樓房屋（下稱系爭房屋），被告無
      權占有系爭房屋經營仙合音樂坊，爰依民法第七百六十七條規定，請求被告遷
      讓系爭房屋。
（二）對被告抗辯所為之陳述：
      原告係向蕭嘉瑤購買系爭房屋，並已付清買賣價款，原告並不認識訴外人陳又
      渝。
三、證據：
    提出土地登記謄本、房屋稅單、照片；並聲請訊問證人乙○○。
乙、被告方面：
一、聲明：
    原告之訴駁回；及以供擔保為條件之免假執行宣告。
二、陳述：
（一）被告於八十七年六月八日將系爭房屋及其坐落基地出售予蕭嘉瑤，並依約定將
      房地所有權移轉登記予蕭嘉瑤指定之第三人陳又渝。惟蕭嘉瑤並未依約給付買
      賣價金，經被告限期催繳未果，已經被告解除買賣契約。詎蕭嘉瑤竟與原告通
      謀虛偽意思表示成立系爭房屋之買賣契約，並將房地所有權移轉登記予原告，
      原告與蕭嘉瑤間之買賣契約既為無效，則其所為所有權移轉亦係無效。
（二）原告與陳又渝同係訴外人宇金實業有限公司（下稱宇金公司）同事，皆為宇金
      公司使用之人頭；而陳又渝於八十七年六月十九日購得系爭房屋後，於八十七
      年七月二十三日持向彰化銀行辦理貸款，並設定本金最高限額一千五百萬元之
      抵押權後，旋於同年十二月十五日移轉予原告，復於同年月二十二日持向另一
      家銀行設定本金最高限額一千七百萬元之抵押權，可見二人皆係利用同一管道
      辦理貸款、增貸，關係匪淺。
（三）系爭房屋之所有權人為陳又渝，並非蕭嘉瑤，原告無從自蕭嘉瑤受讓系爭房屋
      之所有權，故原告主張向蕭嘉瑤購買系爭房屋云云，並不實在。原告提出用以
      證明交付買賣價金之交款備忘錄，係陳又渝向被告購買系爭不動產時所製作，
      足證原告與陳又渝間並無買賣關係存在。
三、證據：
    提出買賣契約書、交款備忘錄；並聲請本院向台北市中山地政事務所調閱系爭房
    屋買賣及設定抵押權登記申請相關卷宗。
    理  由
一、原告起訴主張：系爭房屋為其所有，被告無權占用系爭房屋，依民法第七百六十
    七條規定，求為判命被告自系爭房屋遷出，將系爭房屋返還予原告等語。
二、被告則以：被告於八十七年六月間將系爭房屋出售予蕭嘉瑤，並依約將不動產所
    有權移轉登記予蕭嘉瑤指定之第三人陳又渝，惟蕭嘉瑤積欠被告房屋尾款七十萬
    元，經被告催告仍未給付，被告已合法解除買賣契約，蕭嘉瑤於被告解除買賣契
    約後，為避免對被告負回復原狀義務，竟與原告基於通謀虛偽意思表示成立買賣
    契約，將系爭房屋所有權移轉登記予原告，原告無從依無效之買賣契約，取得系
    爭房屋之所有權等語，資為抗辯。
三、原告主張其為系爭房屋所有權人之事實，業據提出建物登記謄本、土地登記謄本
    為證（見本院卷第五至八頁），被告雖以前開情詞置辯。惟民法第八十七條第一
    項所謂通謀虛偽意思表示，係指表意人與相對人雙方故意為不符真意之表示而言
    ，而主張通謀虛偽意思表示者，應就其事實，負舉證責任。經查，原告係透過仲
    介公司陳先生購買系爭房屋，於付清尾款後，被告尚曾至為原告辦理買賣事宜之
    乙○○辦公處所，希望承租系爭房屋，因乙○○不同意，被告要求原告必須給付
    蕭嘉瑤未付之房屋尾款，始願搬遷，而原告於起訴前，亦曾透過他人請求被告搬
    遷等情，業據證人乙○○證述在卷（見本院卷第五五頁），故原告主張其透過仲
    介公司購入系爭房屋，即非無據。而被告雖曾於八十七年八月十一日催告蕭嘉瑤
    給付房屋尾款，並無解除其與蕭嘉瑤間買賣契約之意思表示，此有被告提出之存
    證信函足參（見本院卷第二一頁），故辯稱蕭嘉瑤為免對其負回復原狀之義務而
    與原告通謀而為虛偽意思表示，成立系爭房屋之買賣契約，即無可採；況被告自
    認系爭房屋之原買受人為蕭嘉瑤，陳又渝僅係蕭嘉瑤指定登記之名義所有權人，
    則原告主張其係向蕭嘉瑤購買系爭房屋，並不認識陳又渝，即非無可採。被告僅
    以原告不能提出支付買賣價金之證明，即遽謂原告係基於通謀虛偽意思表示取得
    系爭房屋之所有權，尚屬無據。又被告辯稱蕭嘉瑤尚積欠其七十萬元，縱令為真
    ，亦係被告與蕭嘉瑤間之債權債務糾葛，與原告無涉，被告不得執此而為對抗原
    告。從而，原告基於所有物返還請求權，求為判命被告遷出系爭房屋，將系爭房
    屋返還予原告，即有理由，應予准許。
四、假執行之宣告：
    兩造均陳明願供擔保，聲請宣告假執行或免假執行，核無不合，爰分別酌定相當
    之擔保金額，准許之。
五、結論：
    原告之訴為有理由，依民事訴訟法第七十八條、第三百九十條第二項、第三百九
    十二條第二項，判決如主文。
中　　　華　　　民　　　國　　九十三　　年　　　一　　　月　　 三十 　　日
                              民事第五庭  法  官    吳素勤
正本係照原本作成
如對本判決上訴，須於判決送達後廿日內向本院提出上訴狀
中　　　華　　　民　　　國　　九十三　　年　　　一　　　月　　 三十 　　日
                                          書記官    曾寶生
附錄：
民事訴訟法第三百九十二條：
法院得宣告非經原告預供擔保，不得為假執行。
法院得依聲請或依職權，宣告被告預供擔保，或將請求標的物提存而免為假執行。
依前項規定預供擔保或提存而免為假執行，應於執行標的物拍定、變賣或物之交付前
為之。
